【裁判字號】    99,易,375
【裁判日期】    990429
【裁判案由】    傷害
【裁判全文】
臺灣彰化地方法院刑事判決               99年度易字第375號
公  訴  人  臺灣彰化地方法院檢察署檢察官
被      告  甲○○
上列被告因傷害案件，經檢察官提起公訴（99年度調偵字第216
號），本院判決如下：
    主  文
甲○○傷害人之身體，處有期徒刑肆月，如易科罰金，以新臺幣
壹仟元折算壹日。
    犯罪事實
一、甲○○為乙○○之表兄，2 人間具有家庭暴力防治法第3 條
    第4 款所定之家庭成員關係。渠2 人於民國99年1 月5 日下
    午8 時許，在甲○○位在彰化縣北斗鎮○○街29號住處客廳
    內一同飲酒，直至同日下午10時30分許，2 人因酒後細故發
    生爭執，遂基於傷害之犯意，自擺放在客廳床邊鐵櫃內，取
    出以紙張包覆、膠帶黏貼之番刀1 把（為其父所有），揮砍
    乙○○右後腦1 刀，甲○○在乙○○失去重心倒地前，再揮
    砍乙○○臉部1 刀，而與乙○○雙雙倒地互相拉扯，致乙○
    ○受有臉、頭皮撕裂傷、鼻骨開放性骨折等傷害，嗣乙○○
    趁隙撥打電話呼叫救護車，經勤務指揮中心通報，為警到場
    處理而當場查獲。
二、案經乙○○訴由彰化縣警察局北斗分局報請臺灣彰化地方法
    院檢察署檢察官偵查起訴。
    理  由
一、本案被告所犯係屬刑事訴訟法第376 條第1 款所列之最重本
    刑為3 年以下有期徒刑、拘役或專科罰金之罪，本院爰依同
    法第284 條之1 之規定行獨任審判。
二、次按其他於可信之特別情況下所製作之文書，亦得為證據，
    刑事訴訟法第159 條之4 第3 款定有明文。查診斷證明書及
    病歷資料，乃被告以外之人，即從事診斷之醫師於審判外所
    為之書面陳述，性質上本屬傳聞證據。又該診斷證明書，為
    民間醫院之醫師針對個案而製作之診斷書，雖與刑事訴訟法
    第159 條之4 第1 款所示之「公務員」職務上製作之紀錄文
    書或證明文書不符，亦與刑事訴訟法第159 條之4 第2 款所
    示之於「通常業務」過程不間斷、有規律而準確記載，大部
    分紀錄完成於業務終了前後，並未預見日後可能提供作為證
    據之紀錄文書或證明文書有間（該款之立法理由可參）。然
    醫師依醫師法第17條之規定，如無法令規定之理由，不得拒
    絕診斷書之交付，且若出具與事實不符之診斷書，依醫師法
    第28條之4 第5 款之規定，可處新臺幣10萬元以上50萬元以
    下罰鍰，並得併處限制執業範圍、停業處分1 個月以上1 年
    以下或廢止其執業執照；情節重大者，並得廢止其醫師證書
    ，綜上可知：醫師出具之診斷書若有錯誤、虛偽，醫師之執
    業執照、醫師證書均可能因而廢止，是其正確性甚高，且司
    法機關隨時可以調取醫師依醫師法第12條規定而製作，並由
    醫師執業之醫療機構依醫療法第48條規定保存之病歷與之相
    互核對，設有錯誤，甚易發現並糾正，是以卷附之卓醫院及
    秀傳醫療社團法人秀傳紀念醫院診斷證明書、病歷等文書，
    應與公務員職務上製作之文書具有同等程度之可信性，屬於
    刑事訴訟法第159 條之4 第3 款所稱之其他於可信之特別情
    況下所製作之文書，有證據能力。
三、再按被告以外之人於審判外之陳述，雖不符刑事訴訟法第
    159 條之1 至第159 條之4 之規定，而經當事人於審判程序
    同意作為證據，法院審酌該言詞陳述或書面陳述作成時之情
    況，認為適當者，亦得為證據。當事人、代理人或辯護人於
    法院調查證據時，知有第159 條第1 項不得為證據之情形，
    而未於言詞辯論終結前聲明異議者，視為有前項之同意，刑
    事訴訟法第159 條之5 定有明文。經查，證人乙○○於警、
    偵訊時之證述，及證人林永在於偵查時之證述，公訴人、被
    告均不爭執其證據能力，本院復衡以該等供述證據作成時之
    情況，應為適當，是可認後述所引用證據之證據能力均無疑
    義，合先敘明。
四、訊據被告甲○○固不否認有於上揭時間、地點與告訴人乙○
    ○因酒後爭執而發生拉扯，伊並有拿出扣案番刀之事實，惟
    辯稱：「係告訴人乙○○發酒瘋，先持椅子丟伊，伊才與告
    訴人扭打在地，並順手拾起床底下之番刀，與告訴人相互搶
    奪番刀；伊並未持刀揮砍告訴人右後腦部及臉部」云云。惟
    查：
    （一）上揭犯罪事實，業據證人即告訴人乙○○於警、偵訊
          時證述綦詳（見99年度偵字第543 號卷第9 至12頁、
          第57頁），且告訴人之眼鏡亦有遭砍斷遺留在客廳地
          面之情形，有現場照片可佐（見99年度偵字第543 號
          卷第32頁）；而告訴人於案發當日下午11時許即經救
          護車送往彰化縣北斗鎮卓醫院就診，旋即再於同日下
          午11時43分轉送秀傳醫療社團法人秀傳紀念醫院急診
          ，經接受診療結果，確受有顏面撕裂傷（6 公分）、
          頭皮撕裂傷、鼻骨開放性骨折等傷害之傷害，此有卓
          醫院診斷證明書、秀傳醫療社團法人秀傳紀念醫院診
          斷證明書、急診病歷等在卷可稽（見99年度偵字第
          543 號卷第22、23、60、63頁、第48至49頁、第70至
          75頁），且傷口為利器所傷，亦有秀傳醫療社團法人
          秀傳紀念醫院99年1 月29日明秀（醫）字第0990130
          號函在卷可按，其所受傷害與證人乙○○前揭證稱被
          告傷害行為所可能造成之傷勢及部位相符，堪認被告
          前揭傷害犯行與告訴人上開傷害之結果有相當因果關
          係無訛。
    （二）被告雖另辯稱係與告訴人扭打在地時始順手拾起客廳
          桌子底下之番刀，並非先持刀揮砍告訴人右後腦部、
          臉部後發生扭打云云，惟觀諸卷附之案發現場照片（
          見99年度偵字第543 號卷第27至31頁），被告上址住
          處客廳放置有單人床，其旁有一鐵櫃，員警前往現場
          蒐證時，鐵櫃門為開啟狀態，鐵櫃下層放置有老虎鉗
          、扳手等工具一情，核與證人林木在即據報前往處理
          之員警於偵訊時結證稱：「伊接獲110 勤務指揮中心
          通報前往彰化縣北斗鎮○○街29 號 案發現場處理時
          ，屋外並沒有血跡，屋內客廳則有很多血，伊就拍照
          並在桌子底下找到一支番刀，伊還有問嫌疑人番刀原
          本放置在何處，嫌疑人說原本是放在鐵櫃裡」等語（
          見99年度調偵字第216 號卷第9 至10頁）相符，衡以
          證人林木在為處理本案之警員，與告訴人、被告間並
          無怨隙，應無虛偽陳述自陷偽證刑責之必要，所證應
          堪採信，參以被告於本院審理時陳稱：「扣案番刀可
          能是其父園藝工作時留下，與整堆工具擺放一起」等
          語（見本院99年4 月27日審判筆錄第6 頁），足見被
          告應係自床邊鐵櫃內取出扣案刀具，而非如其所辯係
          與告訴人扭打在地時順手撿拾云云，從而，被告既先
          有前往床邊鐵櫃取出扣案刀具之行為，而非扭打在地
          時順手拾起刀具，則證人乙○○證稱：「被告突然從
          距離幾公尺處跳過來伊身邊，說要和伊輸贏，同時持
          刀揮砍伊頭部右後腦，在伊倒地時又揮刀砍傷伊鼻梁
          左上方眉頭處」乙節，應與事實較為相符，被告所辯
          顯係避就之詞，不足採信。
五、按家庭暴力防治法所稱家庭暴力者，謂家庭成員間實施身體
    或精神上不法侵害之行為；又所稱家庭暴力罪者，謂家庭成
    員間故意實施家庭暴力行為而成立其他法律所規定之犯罪，
    家庭暴力防治法第2 條第1 項、第2 項定有明文。本案被告
    與告訴人乙○○為表兄弟關係，業經告訴人與被告陳明在卷
    ，渠2 人間係家庭暴力防治法第3 條第4 款所定之旁系血親
    家庭成員關係。核被告甲○○所為，係犯刑法第277 條第1
    項之傷害罪，屬家庭暴力防治法第2 條第2 款之家庭暴力罪
    ，因家庭暴力防治法之上開條文並無罰則規定，是以此部分
    犯行應依刑法傷害罪之規定予以論罪科刑。爰審酌被告與告
    訴人間為表兄弟關係，未能友愛相處，僅因酒後細故即對告
    訴人為傷害犯行，造成告訴人身體之傷害，犯罪動機、目的
    非善，犯罪手段亦非平和，兼衡酌被告犯後迄今未與告訴人
    達成民事和解，及告訴人所受傷勢之部位及嚴重程度等一切
    情狀，因認公訴人具體求處有期徒刑3 年尚嫌過重，酌情量
    處如主文所示之刑，並諭知易科罰金之折算標準，以示懲儆
    。至扣案番刀1 把，雖為被告本案犯罪所用，惟尚非被告所
    有之物，又非違禁物，爰不併予宣告沒收，附此敘明。
據上論斷，應依刑事訴訟法第299 條第1 項前段，刑法第277 條
第1 項、第41條第1 項前段，刑法施行法第1 條之1 第1 項、第
2 項前段，判決如主文。
本案經檢察官趙冠瑋到庭執行職務。
中    華    民    國    99    年    4     月    29    日
                  刑事第七庭          法  官  胡宜如
以上正本證明與原本無異。
如不服本判決應於收受判決後10日內向本院提出上訴書狀，並應
敘述具體理由。其未敘述上訴理由者，應於上訴期間屆滿後20日
內向本院補提理由書（均須按他造當事人之人數附繕本）「切勿
逕送上級法院」。
告訴人或被害人對於判決如有不服具備理由請求檢察官上訴者，
其上訴期間之計算係以檢察官收受判決正本之日期為準。
中    華    民    國    99    年    4     月    29    日
                                      書記官  林淑文
附錄本案論罪科刑法條：
中華民國刑法第277條
傷害人之身體或健康者，處3 年以下有期徒刑、拘役或1 千元以
下罰金。
犯前項之罪因而致人於死者，處無期徒刑或7 年以上有期徒刑；
致重傷者，處3 年以上10年以下有期徒刑。

司法院資訊處製作；財團法人民間司法改革基金會備份。
